臺灣高雄地方法院刑事判決　　　　　　　　　　　　九十三年度訴字第一六一六號
　　公　訴　人　臺灣高雄地方法院檢察署檢察官
　　被　　　告　甲○○
右列被告因違反毒品危害防制條例案件，經檢察官提起公訴（九十三年度毒偵字第一
九九五號）及移
被告就被訴事實為有罪之陳述，本院並聽取當事人之意見後，改依簡式審判程序進行
，判決如左：
    主  文
甲○○連續施用第一級毒品，處有期徒刑拾月，扣案如附表編號一所示之殘餘粉末膠
袋沒收銷燬之；又連續施用第二級毒品，處有期徒刑陸月，扣案如附表編號一所示之
甲基安非他命、吸食器、玻璃管、吸管及如附表編號二所示之吸食器均沒收銷燬之。
應執行有期徒刑壹年貳月，扣案如附表編號一、二所示之物品均沒收銷燬之。
    事  實
一、甲○○前因施用毒品案件，經本院以九十二年度毒聲字第一四五四號裁定送臺灣
    高雄看守所附設勒戒處所觀察、勒戒後，認無繼續施用毒品之傾向，由臺灣高雄
    地方法院檢察署檢察官於民國九十二年六月十九日，以九十二年度毒偵緝字第三
    六一號不起訴處分確定。詎仍未戒除毒癮，竟基於施用第一級毒品海洛因之概括
    犯意，於上開不起訴處分確定後之五年內，先後於九十三年三月八日上午某時及
    同年七月十日晚間某時，分別在高雄縣鳳山市○○街三巷二號及高雄縣鳳山市○
    ○街十五巷一號五樓之八其男友謝宗佑住處（謝宗佑施用毒品部分，另經台灣高
    雄地方法院檢察署檢察官起訴，另案本院審理中），以將海洛因摻入香菸內再點
    燃吸用之方式，連續二次施用第一級毒品海洛因，嗣分別為警於附表編號一、二
    之時間、地點執行搜索，當場扣得如附表編號一所示殘留海洛因之膠袋一個，並
    經採集其尿液送驗而查獲。復另基於施用第二級毒品甲基安非他命之概括犯意，
    於上開不起訴處分確定後之五年內，先後於九十三年三月八日上午某時、同年七
    月十日晚間某時、同年七月十四日，分別在高雄縣鳳山市○○街三巷二號、高雄
    縣鳳山市○○街十五巷一號五樓之八及高雄縣鳳山市○○路附近某處，以將甲基
    安非他命置於玻璃球內加以燒烤而吸取其煙霧之方式，連續三次施用第二級毒品
    甲基安非他命，嗣分別為警於如附表編號一、二、三所示之時間、地點執行搜索
    或臨檢，當場分別扣得如附表編號一、二所示之甲基安非他命及吸食工具，並經
    採集其尿液送驗而查獲。
二、案經高雄市政府警察局三民第一分局、三民第二分局及新興分局分別報告臺灣高
    雄地方法院檢察署檢察官偵查起訴。
    理  由
壹、程序方面：
    按本件被告甲○○所犯係死刑、無期徒刑、最輕本刑為三年以上有期徒刑以外之
    罪，其於準備程序就前揭被訴事實為有罪之陳述，經受命法官告知簡式審判程序
    之旨，並聽取其與公訴人之意見後，本院認無不得或不宜改依簡式審判程序進行
    之處，爰依刑事訴訟法第二百七十三條之一第一項、第二百八十四條之一，裁定
    本件由受命法官獨任進行簡式審判程序，合先敘明。
貳、實體方面：
  一、訊據被告甲○○對於右揭犯罪事實坦承不諱，本院復審酌：
    (一)查被告前因施用毒品案件，經本院以九十二年度毒聲字第一四五四號裁定送臺
      灣高雄看守所附設勒戒處所觀察、勒戒後，認無繼續施用毒品之傾向，由臺灣
      高雄地方法院檢察署檢察官於民國九十二年六月十九日，以九十二年度毒偵緝
      字第三六一號不起訴處分確定之事實，有本院被告院內索引卡紀錄表、臺灣高
      等法院被告全國前案紀錄表、臺灣高雄地方法院檢察署刑案資料查註紀錄表各
      乙份在卷可按。是被告於涉本案之前，業曾初犯施用毒品，並於觀察勒戒執行
      完畢釋放後，再經檢察官不起訴處分確定甚明。
    (二)次查，經警將被告於九十三年三月九日、七月十一日遭查獲時所採集之尿液送
      驗結果，均係呈嗎啡及甲基安非他命陽性反應，此有尿液送驗編號與真實姓名
      對照表、尿液送驗登記簿、高雄市立凱旋醫院九十三年四月八日高市凱醫檢字
      第一七六一號及九十三年七月二十日高市凱醫檢字第二０一三號煙毒尿液檢驗
      成績書各乙份在卷可稽；又被告於九十三年七月十六日遭查獲時所採集之尿液
      送驗結果，亦係呈甲基安非他命陽性反應，此有尿液送驗登記代碼對照表、高
      雄市立凱旋醫院九十三年七月二十九日高市凱醫檢字第號二０二九號煙毒尿液
      檢驗成績書各乙份附卷為憑。又查：
     (1)海洛因施用入人體後水解還原成嗎啡，再循嗎啡之代謝方式排出體外，業據
       行政院衛生署藥物食品檢驗局七十三藥檢壹字第○三○二二一號函說明綦詳
       ，且依醫學臨床實驗及根據英國藥學會出版Isolation and Indentification
       of Drugs乙書第二九三頁載明：海洛因經注射入人體後，在體內迅速水解成
       6Monoacety Imorphine，再緩緩繼續水解成嗎啡，然後再循嗎啡之代謝方式
       排出，同書第四三一至四三二頁並載有：嗎啡經注射入人體後，約百分之五
       十以上於八小時內自尿中排出，至二十四小時排出約百分之九十，但四十八
       小時後仍有微量可檢出等語。
     (2)甲基安非他命經口服投與後，約百分之七十於二十四小時內可自尿液中排出
       ，而尿液內含甲基安非他命成分之檢出，與投與安非他命的量、個人體質、
       檢驗儀器之精密度有關，通常採尿化驗是否呈陽性反應，應以投與後二十四
       小時內所採者為宜，此有行政院衛生署藥物食品檢驗局（八○）藥檢壹字第
       四五二九號函可查。然施用甲基安非他命，可能因施用毒品劑量、施用毒品
       方式、施用毒品次數、個人體質及其代謝情況等種種因素而影響毒品在人體
       中之代謝速率及水解於尿液之毒品反應，此有行政院衛生署管制藥品管理局
       九十一年十月三日管檢字第一一０四三六號函一紙在卷可查。是雖被告自白
       之第三次施用甲基安非他命時間與驗尿時間相差達二天有餘，然醫學上既非
       完全無此種可能性之存在，自應以被告自白之施用時間為本案認定之施用時
       間為妥。
     (3)再者，前揭醫院尿液檢驗報告均載明係以ＧＣ／ＭＳ（即氣相層析質譜儀分
       析法）方法檢驗，而該方法之原理係檢品經氣化後，通過層析管分離純化，
       再將純化後之成分循序送入質譜儀做個別鑑定。因質譜儀所測定之圖譜，在
       化學上被公認具有指紋特性，故可據以完全判定該檢品係為何種化合物。職
       是，台北榮民總醫院即認為「若以氣相層析質譜儀（ＧＣ／ＭＳ）作藥物及
       其代謝產物之定性及定量分析，幾乎不會有偽陽性反應產生」，此經該院八
       十三年四月七日以八三北總內字第三○五九號函示明確。
     (4)又附表編號一、二所示之扣押物品，經送驗結果，如附表編號一所示之膠袋
       ，其上殘留有第一級毒品海洛因，此有高雄醫學大學附設中和紀念醫院編號
       九三○四─三○八號檢驗報告乙份在卷為佐。另扣案如附表編號一所示之甲
       基安非他命，則係第二級毒品甲基安非他命屬實（驗前合計毛重零點九公克
       ，驗後合計毛重零點七公克），此有高雄醫學大學附設中和紀念醫院編號九
       三○四─三四三號、九三○四─三○七號檢驗報告各乙份附卷可按，而如附
  表編號一所示之吸食器、玻璃管、吸管及如附表編號二所示之吸食器，其上
       均殘留有第二級毒品甲基安非他命，此有高雄醫學大學附設中和紀念醫院編
       號九三○四─三○九號、三一○號、三一一號及九三○八─二三一號檢驗報
       告各乙份附卷可參。從而益見被告確有施用第一級毒品海洛因及第二級毒品
       甲基安非他命無誤。
     (5)準此而論，被告之尿液經以氣相層析質譜儀分析法檢驗，既係呈嗎啡及甲基
       安非他命陽性反應，且扣案物品亦分別檢驗出海洛因及甲基安非他命陽性反
       應，顯見被告應有在前揭犯罪時間施用第一級毒品海洛因及第二級毒品甲基
       安非他命之行為甚明。
    (三)綜上所述，被告前曾初犯施用毒品，於觀察勒戒完畢釋放後及經檢察官不起訴
      處分後之五年內，再犯本件施用第一級毒品海洛因及施用第二級毒品甲基安非
      他命，事證應屬明確，其犯行應堪認定。
二、查海洛因及甲基安非他命分屬毒品危害防制條例第二條第二項第一款所規定之第
    一級毒品及同條項第二款所規定之第二級毒品，核被告所為，係犯毒品危害防制
    條例第十條第一項施用第一級毒品罪及同條第二項施用第二級毒品罪。被告持有
    第一、二級毒品，復分別進而施用，其持有毒品之低度行為，應分別為施用第一
    、二級毒品之高度行為所吸收，均不另論罪。被告先後二次施用第一級毒品、先
    後三次施用第二級毒品之犯行，時間緊接，所犯構成要件相同，顯係基於概括犯
    意為之，均為連續犯，依刑法第五十六條規定，各以一罪論，並均加重其刑。被
    告所犯上開施用第一級毒品罪及施用第二級毒品罪之間，犯意各別，罪名不同，
    應分論併罰之。
三、本院審酌被告施用毒品，足以戕害其身心，滋生其他犯罪，惡化治安，嚴重損及
    公益，且被告前曾初犯施用毒品，甫經觀察勒戒完畢，竟於短期內再為本件施用
    毒品犯行，顯見其不思悔改，自制力亦顯不佳；惟另考量被告於犯後即能坦承犯
    行，而其施用毒品行為於本質上係屬自我戕害行為，反社會性之程度應屬較低等
    一切情狀，酌情分別量處如主文所示之刑，並定其應執行之刑，以資懲儆。又扣
    案如附表一所示之甲基安非他命屬第二級毒品，爰依毒品危害防制條例第十八條
    第一項前段規定，併予宣告沒收銷燬之（其包裝因包覆該毒品，其上顯留有該毒
    品之殘渣，衡情自難與之剝離，當應整體視之為毒品，連同該包裝併予宣告沒收
    銷燬之）。至鑑驗耗用之第二級毒品甲基安非他命既已滅失，自毋庸宣告沒收銷
    燬。另如附表編號一所示之膠袋，其上殘留有第一級毒品海洛因；扣案如附表編
    號一所示之吸食器、玻璃管、吸管及附表編號二所示之吸食器，其上均殘留有第
    二級毒品甲基安非他命，皆如前述，衡情上開物品與毒品間已難剝離，自應整體
    分別視之為第一、二級毒品，亦依毒品危害防制條例第十八條第一項前段規定，
    均併予宣告沒收銷燬之。再者，警方固另於九十三年三月九日下午一時許在高雄
    縣鳳山市○○街三巷二號扣得殘餘粉末膠袋一個，及於同年七月十六日凌晨零時
    四十分許在高雄市新興區○○○路七十五號十樓一００一室瑞谷飯店內扣得殘餘
    粉末膠袋一個、吸食器一個及卡片一張，惟其上均無上開毒品反應，此分別有高
    雄醫學大學附設中和紀念醫院編號九三○四─三一二號及九三一○─一三三、一
    三四、一三五號檢驗報告各乙份附卷為憑，當難視之為上開毒品，而被告均否認
    上開物品為其所有，亦無其他證據足資證明上開物品為被告所有，自無法宣告沒
    收銷燬或沒收之；併此敘明。
據上論斷，應依刑事訴訟法第二百七十三條之一第一項、第二百八十四條之一、第二
百九十九條第一項前段，毒品危害防制條例第十條第一項、第二項、第十八條第一項
前段，刑法第十一條、第五十六條、第五十一條第五款、第九款，判決如主文。
本案經檢察官乙○○到庭執行職務。
中      華      民      國      九十三      年    十一    月     一     日
                                  臺灣高雄地方法院刑事第五庭
                                      法  官    郭瓊徽
右正本證明與原本無異。
如不服本判決，應於判決送達後十日內，向本院提出上訴狀。
                                      書記官    陳瓊芳
中      華      民      國      九十三      年    十一    月     一     日
┌───────────────────────────────────┐
│                                           九十三年度訴字第一六一六號 │
├──┬───────┬─────────┬──────────────┤
│編號│查獲時間      │查獲地點          │扣押物品                    │
├──┼───────┼─────────┼──────────────┤
│一  │九十三年三月九│高雄縣鳳山市○○街│為警在上址搜索，扣得殘留第一│
│    │日下午一時許  │三巷二號          │級毒品海洛因之膠袋一個、甲基│
│    │              │                  │安非他命（驗前毛重合計零點九│
│    │              │                  │公克，驗後毛重合計零點七公克│
│    │              │                  │）、殘留第二級毒品甲基安非他│
│    │              │                  │命之吸食器、玻璃管、吸管各乙│                  │
│    │              │                  │個                          │
├──┼───────┼─────────┼──────────────┤
│二  │九十三年七月十│高雄縣鳳山市○○街│為警在上址搜索，扣得殘留第二│
│    │一日晚間九時三│十五巷一號五樓之八│級毒品甲基安非他命之吸食器一│
│    │十分許        │                  │個                          │
├──┼───────┼─────────┼──────────────┤
│三  │九十三年七月十│高雄市新興區七賢一│為警在上址臨檢              │
│    │六日凌晨零時四│路七十五號十樓一０│                            │
│    │十分          │０一室瑞谷飯店內  │                            │
└──┴───────┴─────────┴──────────────┘
附錄本判決論罪之法條：
毒品危害防制條例第十條第一項
    施用第一級毒品者，處六月以上五年以下有期徒刑。
毒品危害防制條例第十條第二項
    施用第二級毒品者，處三年以下有期徒刑。
